臺灣高等法院民事裁定             100年度重上更(四)字第71號
上  訴  人  鄭淑月
訴訟代理人  沈惠珠律師
被 上訴 人  吳增輝
            陳傳生
上 2人共同
訴訟代理人  葉建廷律師
            黃泓勝律師
被 上訴 人  李國恩
上列當事人間請求侵權行為損害賠償事件，上訴人為訴之追加，
本院裁定如下：
    主  文
上訴人追加（備位）之訴駁回。
追加（備位）之訴訴訟費用由上訴人負擔。
    理  由
一、按在第二審為訴之變更或追加，因涉及審級利益問題，非經
    他造同意，不得為之，但民事訴訟法第255條第1項第2款至
    第6款情形，不在此限，此觀民事訴訟法第446條第1項規定
    即明。所謂「請求之基礎事實同一者」，係指追加之訴與原
    訴之原因事實，有其社會事實上之共通性及關聯性，而就原
    請求所主張之事實及證據資料，於追加之訴得加以利用，且
    無害於他造當事人程序權之保障，即變更或追加之訴與原訴
    之主要爭點有其共同性，各請求利益之主張在社會生活上可
    認為同一或關連，而就原請求之訴訟及證據資料，於審理繼
    續進行在相當程度範圍內具有同一性或一體性，得期待於後
    請求之審理予以利用，俾先後兩請求在同一程序得加以解決
    ，避免重複審理，進而為統一解決紛爭者始屬之。又起訴不
    合程式者，法院應以裁定駁回之，民事訴訟法第249條第1項
    第6款亦有明文。
二、本件上訴人以被上訴人陳傳生、吳增輝、李國恩（下稱陳傳
    生等3人）盜蓋其印章，偽造買賣契約為由，依侵權行為法
    律關係，於原審提起附帶民事訴訟請求陳傳生等3人負連帶
    賠償責任，其基礎原因事實為「鄭淑月因出售其所有坐落臺
    北市○○區○○段3小段200地號土地及其上門牌號碼臺北市
    ○○○路380號1樓建物（下稱系爭房地）與陳傳生發生糾紛
    ，詎陳傳生等3人竟共同偽造總價金8,000萬元之不動產買賣
    契約，交由陳傳生於民國86年9月間，持以主張鄭淑月未點
    交系爭房地及塗銷第2順位抵押權，致其無法使用收益，每
    月仍須負擔貸款利息，顯係施用詐術以免除債務，並得無償
    使用系爭房地，獲取不法利益，以迫使鄭淑月交付系爭房地
    ，足生損害損害於鄭淑月，爰依民法第184條、第185條請求
    陳傳生等3人負連帶賠償責任」（見原審附民卷第1-3頁），
    嗣於本院更(四)審審理期間，上訴人於100年10月21日具狀追
    加備位聲明，主張其與陳傳生於85年10月15日就系爭房地簽
    訂總價1億2,000萬元之不動產買賣契約書，陳傳生尚有買賣
    價金未付，爰依債務不履行法律關係請求陳傳生給付2,652
    萬8,678元本息（見本院更(四)卷第79-81頁、第94頁反面）。
    惟：上訴人為訴之追加前提起附帶民事訴訟，係主張陳傳生
    等3人於86年1月9日後某日共同偽造總價金8,000萬元之不動
    產買賣契約，為陳傳生等3人所否認，亦即兩造間係以上開
    買賣契約是否偽造、損害賠償金額若干，應為重要爭點。至
    本件追加備位聲明，則係主張陳傳生就兩造間另於85年10月
    15日簽訂總價1億2,000萬元之不動產買賣契約有債務有不履
    行之情形，則該不動產買賣契約是否有效成立、有無可歸責
    於債務人之事由給付遲延及不履行之損害賠償金額若干，應
    為重要爭點。是上訴人追加之訴之基礎事實（鄭淑月與陳傳
    生於85年10月15日就系爭房地簽訂買賣契約所生之債務不履
    行）與其提起刑事附帶民事時請求之基礎事實（陳傳生等3
    人於86年1月9日後某日共同偽造買賣契約之侵權行為），不
    惟二者訴訟之主要爭點事實及請求權基礎迥異，各請求利益
    之主張在社會生活上無可認為同一，辯論及調查證據之範圍
    亦有不同，甚有礙本件訴訟之終結及對陳傳生之防禦，被上
    訴人復表示不同意其追加（見本院更(四)卷第94頁反面），揆
    諸前開說明，上訴人追加之訴為不合法，不應准許。
三、據上論結，上訴人追加之訴為不合法，依民事訴訟法第249
    條第1項第6款、第95條、第78條，裁定如主文。
中    華    民    國   100    年    11    月    29    日
                    民事第十八庭
                        審判長法  官  湯美玉
                              法  官  李慈惠
                              法  官  胡宏文
正本係照原本作成。
如不服本裁定，應於收受送達後10日內向本院提出抗告狀，並應
繳納抗告費新台幣1千元。
中    華    民    國   100    年    11    月    30    日
                              書記官  王增華